臺灣高等法院臺中分院民事判決　　　　 94年度上易字第388號
上　訴　人　戊○○
訴訟代理人　丁○○
被　上訴人　乙○○
訴訟代理人　丙○○
複　代理人　甲○○
上列當事人間請求損害賠償事件，上訴人對於中華民國94年8月
12日臺灣台中地方法院第一審判決（94年度訴字第408號），提
起上訴，本院於94年11月1日言詞辯論終結，判決如下：
    主  文
原判決關於駁回上訴人後開第二項之訴部分，及訴訟費用之裁判
除確定部分外均廢棄。
被上訴人應再給付上訴人新台幣捌萬貳仟伍佰陸拾元，及自民國
93年10月22日起至清償日止按年利率百分之五計算之利息。
其餘上訴駁回。
第一審及第二審訴訟費用除確定部分外，由被上訴人負擔百分之
十四，餘由上訴人負擔。
    事實及理由
一、本件上訴人主張：被上訴人於民國92年11月18日上午9時35
    分，駕駛7Ｑ－4039號自用小客車，沿台中市○區○○○路
    地下道外側快車道，由北往南方向行駛，途經五權南路與復
    興路交叉口時，本應注意汽車行駛至交岔路口時，轉彎車應
    讓直行車先行，而依當時情形，路面無障礙，又無不能注意
    之情事，但其疏未注意於此，而貿然右轉至復興路上。適有
    上訴人騎乘JOR－959號重型機車，沿五權南路地下道慢車道
    向前直行，造成上訴人之JOR－959號機車左前車頭撞擊至被
    上訴人7Ｑ－4039號汽車右後方車身，人車倒地後，上訴人
    受有左側鎖骨粉碎性骨折之傷害。上訴人得依侵權行為法律
    關係請求被上訴人賠償所支出之醫療費用新台幣（下同）17
    1,240元及精神慰撫金500,000元，爰求為命被上訴人給付6
    71,240元，及自起訴狀繕本送達翌日即93年10月22日起算之
    法定遲延利息（原審判決認被上訴人應賠償上訴人醫藥費用
    25,559元及精神慰撫金100,000元，再依過失相抵減輕被上
    訴人百分之40之賠償金額，命被上訴人給付75,359元，及自
    93年10月22日起算之法定遲延利息，而駁回上訴人其餘595,
    881元之請求，被上訴人就原審判決命其給付之部分並未聲
    明不服，此部分應已確定在案，上訴人則對原審判決駁回其
    請求部分提起第二審上訴，聲明被上訴人除原審判決所命給
    付之金額及利息外，應再給付595,881元，及自93年10月22
    日起算之法定遲延利息）。
二、被上訴人則以：被上訴人駕車已盡相當注意，對本件車禍之
    發生並無過失，該車禍之發生實為上訴人之過失；且上訴人
    請求之醫療費用及慰撫金均過高等語，資為抗辯。
三、兩造不爭執之事項：
　(一)92年11月18日上午9時35分，被上訴人駕駛7Ｑ-4039號自用
    小客車，於台中市○○○路與復興路交叉路口，與上訴人騎
    乘JOR-959號重型機車發生車禍，致上訴人受有左側鎖骨粉
    碎性骨折之傷害。
  (二)被上訴人之自用小客車，係沿台中市○區○○○路地下道外
    側快車道，由北往南方向行駛，途經五權南路與復興交叉路
    口右轉復興路。上訴人之機車則係沿五權南路地下道慢車道
    ，由北往南方向直行，在交叉路口上訴人機車之左前車頭撞
    上被上訴人自用小客車之右後方車身。
　(三)被上訴人經台灣台中地方法院（下稱台中地院）93年度中交
    簡上字第499號刑事判決，以過失傷害罪判處有期徒刑3月確
    定。
四、本件兩造爭執在於本件車禍之過失責任歸屬及上訴人因本件
    車禍得向被上訴人請求賠償之金額為何，茲分述如下：
  (一)經查上訴人主張被上訴人駕車於前開時地肇事，因而致伊受
    有前述傷害之事實，業據提出行政院衛生署台中醫院診斷證
    明書、醫療費用證明書為證，並有台中地院93年度交簡字第
    1134號及93年度中交簡上字第499號被上訴人過失傷害案件
    偵審卷及刑事判決可稽。被上訴人雖否認上情，並辯稱伊沒
    有過失云云，惟查被上訴人確於前開時地駕車發生車禍致上
    訴人受傷，而本件事故發生時，天候、視距、道路狀況均良
    好，復有道路交通事故調查報告表可憑，是被上訴人並無不
    能注意之情事，況依上述刑事卷附現場圖及照片研判，機車
    在五權南路地下道慢車道出口前方越過斑馬線處倒地，留有
    0.7、1.4、2公尺不等之刮地痕，另上訴人於交通警察到場
    詢問時指稱：「發現危害狀況時距離對方約1公尺，行車速
    度約20公里左右」等語，上訴人之機車又係在交叉路口由左
    前車頭撞上被上訴人自用小客車之右後方車身，足見被上訴
    人未讓右側慢車道之直行車輛先行通過，即貿然右轉，以致
    肇事。從而，被上訴人辯稱無過失云云，顯不可採。
  (二)按汽車行駛至交岔路口，轉彎車應讓直行車先行，道路交通
    安全規則第102條第1項第6款定有明文，又汽車行經交岔路
　　口右轉應讓右側慢車道直行之各型車輛先行，交通部63年12
 　 月11日交路（63）字第11245號復函示之。本件被上訴人駕
    駛自用小客車，自應注意上開規定，且依其狀況，又非不能
    注意，竟疏不注意為之，駕駛自用小客車由快車道右轉彎時
    未讓右側慢車道直行車先行，致與上訴人騎乘之機車發生碰
    撞，致上訴人倒地受傷，被上訴人顯有過失。本件復經送請
    台灣省台中市區車輛行車事故鑑定委員會鑑定及台灣省車輛
    行車事故覆議鑑定委員會覆議結果，亦持相同看法，有鑑定
    意見書及覆議函於卷內可稽，益證被上訴人之行為有過失。
    又上訴人係因本件車禍而受傷，故被上訴人過失行為與上訴
    人所受之傷害間，有相當因果關係，亦堪認定。
　(三)按因過失，不法侵害他人之權利者，負損害賠償責任；汽車
    、機車或其他非依軌道行駛之動力車輛，在使用中加損害於
    他人者，駕駛人應賠償因此所生之損害；不法侵害他人之身
    體、健康，被害人雖非財產上之損害，亦得請求賠償相當之
    金額，民法第184條第1項前段、第191條之2前段、第195條
    第1項前段分別定有明文。本件被上訴人因前開行為，致上
    訴人受有損害，上訴人自得請求被上訴人賠償，茲就上訴人
    所請求賠償之損害，除原審判決被上訴人應賠償醫藥費用
    25,559 元及精神慰撫金100,000元外，上訴人再請求賠償醫
    藥費用145,681元及精神慰撫金400,000元是否有理，分述如
    下：
  1.醫藥費用：上訴人主張其支付25,599元之醫藥費外，另因後
    續治療，療養及復健，尚需支付150,000元之醫療費，且其
    前往醫院就診亦須支付交通費用，此部分應屬增加生活上需
    要之費用云云。惟上訴人並未提出任何證據足以證明其尚須
    支付後續之醫療費用及前往醫院就診有支付交通費用，上訴
    人此部分主張自不能准許。
　2.精神慰撫金：上訴人因此次車禍受有左側鎖骨粉碎性骨折，
　  於92年11月18日住院行開放性鋼板內固定復位手術，92年11
    月24日出院，93年9月15日再住院手術治療，取出鋼釘，93
    年9月21日出院，上訴人前後2次住院手術治療，每次住院7
    日，裝置鋼釘有10個月之久，此有行政院衛生署台中醫院之
    診斷證明書在卷可憑，上訴人之精神及肉體應受有相當大之
    痛苦。爰審酌上訴人因本件車禍受傷所受之痛苦，及上訴人
    現年44歲，國中畢業，原任職國小警衛人員（詳卷附畢業證
    書、離職證明書），被上訴人63歲，現已退休並無工作（詳
    原審94年5月12日言詞辯論筆錄），上訴人有汽車1輛、投資
    1筆，被上訴人有16筆投資（詳卷附財政部台灣省中區國稅
    財產歸屬資料清單）等一切情狀，認上訴人請求賠償慰撫金
    以200,000元為相當，逾此部分所為請求，尚嫌過高，不應
    准許。
  (四)從而，上訴人所得請求被上訴人賠償之損害，應為醫藥費用
    25,599元及精神慰撫金200,000元，合計225,599元。
五、又損害之發生或擴大，被害人與有過失者，法院得減輕賠償
    金額，或免除之，民法第217條第1項別定有明文。查上訴人
    之機車左車前頭在交岔路口撞上右轉彎之被上訴人自用小客
    車右後方車身，上訴人之機車未有任何閃避之動作，而由兩
    車撞擊之位置觀之，被上訴人之自用小客車應行駛在上訴人
    機車左前方，上訴人顯未注意車前被上訴人自用小客車之動
    態，有違道路交通安全規則第94條第3項「汽車行駛時，駕
    駛人應注意車前狀況，並隨時採取必要之安全措施」之規定
    ，上訴人對本件車禍之發生亦有過失，惟被上訴人自用小客
    車應讓上訴人機車優先通行，故被上訴人駕駛自用小客車由
    快車道右轉彎未讓右側慢車道直行之上訴人機車先行，應為
    本件車禍之肇事主因，上訴人駕駛機車疏未注意車前狀況，
    為肇事次因，此認定亦與台灣省台中市區車輛行車事故鑑定
    委員會鑑定及台灣省車輛行車事故覆議鑑定委員會覆議之結
    果相同，有鑑定意見書及覆議函於卷內可稽。本院審究上訴
    人疏未注意車前狀況及被上訴人由快車道右轉彎時未讓右側
    慢車道直行車先行等車禍發生原因，認上訴人與被上訴人應
    各負百分之30及70之過失責任為適當，爰減輕被上訴人賠償
    金額百分之30，則被上訴人所應賠償上訴人之金額為157,91
    9元（225,599×0.7=157,919）。
六、本件被上訴人應賠償上訴人之金額為157,919元，扣除原審
    所判決之75,359元外，被上訴人應再給付上訴人82,560元，
    上訴人請求被上訴人再給付595,881元及利息，在82,560元
    及利息之範圍內，上訴人之請求尚無不合，應予准許，超過
    部分則屬無據，不能准許。原審判決駁回上訴人595,881元
    及利息之請求，上訴意旨指摘原判決此部分不當，求予廢棄
    改判，就上開應准許之部分，原判決駁回上訴人之請求，尚
    有不當，原判決此部分應予廢棄，爰由本院改判如主文第2
    項所示，上訴人其餘上訴部分，原判決並無違誤，上訴人此
    部分之上訴為無理由，應予駁回。
七、據上論結，本件上訴為部分有理由，部分無理由，依民事訴
    訟法第449條第1項、第450條、第79條，判決如主文。
中　　華　　民　　國　　94　　年　　11　　月　　15　　日
　　                  民事第四庭審判長法　官  黃斐君
                                      法　官  張浴美
                                      法　官  陳蘇宗
以上正本係照原本作成。
不得上訴。
                                      書記官　吳麗慧
中　　華　　民　　國　　94　　年　　11　　月　　17　　日
                                                      Ｈ
